【裁判字號】    90,上訴,4
【裁判日期】    900227
【裁判案由】    公共危險
【裁判全文】
臺灣高等法院花蓮分院刑事判決                          九十年度上訴字第四號
    上  訴  人  臺灣花蓮地方法院檢察署檢察官
    被      告  乙○○
    指定辯護人  甲○○律師
右上訴人因被告公共危險案件，不服臺灣花蓮地方法院八十九年度訴字第二一七號中
華民國八十九年十一月二十三日第一審判決（起訴案號：臺灣花蓮地方法院檢察署八
十八年偵字第三八０九號），提起上訴，本院判決如左：
    主  文
原判決撤銷。
乙○○放火燒燬現供人使用之住宅，未遂，處有期徒刑參年陸月。扣案打火機壹個沒
收。
    事  實
一、乙○○於民國（下同）八十九年六月一日下午十三時三十五分許，在其承租之花
    蓮縣花蓮市○○路一八二之一號住宅（兼做裝潢材料店）前，因遭位於花蓮市○
    ○路一八○號之花蓮市第一信用合作社信義分社人員催討貸款利息，一時氣憤，
    乃基於放火燒燬現供人使用住宅之犯意，返回其前揭住宅內取出一桶易燃之強力
    膠（樹脂），摔灑在其住宅騎樓地面，再用打火機點燃強力膠（樹脂），欲燒燬
    其住宅。幸為花蓮市第一信用合作社信義分社員工陳志豪發現，立即持滅火器予
    以撲滅，始未釀成該住宅燒毀之災害。嗣員警接獲報案前往處理將乙○○帶回，
    並扣得其所有用以放火之打火機壹個。
二、案經花蓮縣警察局花蓮分局移送臺灣花蓮地方法院檢察署檢察官偵查起訴。
    理  由
一、訊之被告乙○○矢口否認有公共危險犯行，辯稱：伊當天自外工作回來，機車上
    載了一桶工作用的強力膠，伊拿下來時不小心就弄倒了，伊收拾強力膠時因抽煙
    不小心引燃強力膠云云。惟查：
  (一)被告確於上開時間將強力膠（樹脂）潑灑於地面，並以扣案之打火機將強力膠點
    燃放火等情，業經其於警訊中兩度供述甚詳（詳警卷第二頁；第五頁）。
  (二)被告上開放火之供述核與證人譚子和證述情節（詳原審卷第三十八頁、第三十九
    頁）完全相符；並有現場照片六張及扣案打火機壹個可資佐證。被告嗣翻異前供
    ，辯稱係不小心打翻強力膠，及因抽煙不小心引燃強力膠，無放火意思云云，無
    非圖卸刑責之詞，無足為採。
  (三)至本件被告放火之地點是在花蓮縣花蓮市○○路一八二之一號房屋前之騎樓地面
    ，該騎樓進去是裝潢店，都是易燃材料，起火之位置離建材一公尺多，沒有馬上
    撲滅房子有可能會燒起來等情，亦經證人即前往處理之員警陳宗志在原審結證甚
    詳（詳原審卷第五十八頁、第五十九頁）。故被告警訊中稱係欲放火燒燬花蓮縣
    花蓮市○○路一八二之三號房屋，尚與事實不符；另被告案發後在派出所酒精測
    試值雖為零點二九ＭＣ／Ｌ，但其供稱僅喝過半瓶多啤酒，且其對整個事發經過
    均能詳細陳述，足見其精神狀況甚為正常，應無精神耗弱或喪失情形，均附此敘
    明。又花蓮縣花蓮市○○路一八二之一號房屋係被告住宅（兼做裝潢材料店），
    復經被告自承在案。是本件事證明確，被告犯行洵堪認定。
二、核被告所為係犯刑法第一百七十三條第一項、第三項之放火燒燬有人使用之住宅
    未遂罪，被告行為僅止於未遂階段，應依刑法第二十六條前段減輕其刑。原審遽
    認被告行為應在於發洩情緒，並無放火燒燬房屋之故意，而為被告無罪之判決，
    自有未洽；檢察官上訴意旨指摘原判決不當，為有理由，應予撤銷改判。爰審酌
    被告犯罪之動機、目的、手段，及其品性、生活狀況、智識程度、犯罪所生之損
    害，及犯罪後態度等一情狀，分別量處如主文第二項所示之刑。扣案打火機壹個
    ，為被告所有供犯罪所用之物，應併予宣告沒收。
三、公訴意旨另以：被告乙○○先將停放在騎樓上之車牌ＲＩＡ–○六一號機車推倒
    ，再將具易燃性之樹脂潑灑在機車引擎部位，用打火機點燃樹脂後，迅速離去，
    致倒在騎樓上之車牌ＲＩＡ–○六一號機車起火燃燒（惟未記載被告此部分所犯
    法條）等語。然查：車號ＲＩＡ–○六一號機車並未起火燃燒，強力膠（即樹脂
    ）主要係潑在地上距機車約一公尺左右，樹脂有部分在腳踏板處，機車沒有燒到
    ，有倒地，可能有些刮傷，警員接獲報案抵達現場時被告手上拿著打火機在旁邊
    看等情，業據證人即現場處理警員陳宗志在原審證述明確。又依警卷所附現場照
    片六張顯示該機車外殼尚屬完好，車牌有一邊脫落之情，堪認上開證人所述應屬
    事實。故公訴人認被告於點火後迅速離去，及機車有起火燃燒之情形，均有誤會
    。另本件現場起火位置，據證人陳宗志所稱係在距離機車約一公尺之地上，並非
    在機車上；而證人即花蓮市第一信用合作社信義分社襄理譚子和於原審亦稱：起
    火當天被告在分社門口用水龍頭沖水，當時還沒起火，他沖完水之後，用水噴排
    在分社前方騎樓的機車，被告把其中一頂安全帽丟到馬路對面，然後把他家中的
    強力膠桶拿起來摔在地下，鐵桶破掉後強力膠灑在地上與機車上，被告就拿打火
    機點燃，就起火了等語。參酌前述機車尚屬完好之情，足認起火位置並非在機車
    上，而係在機車後方騎樓地上。至證人陳志豪於檢察官訊問時雖證稱：被告將其
    門口機車弄倒，再從地上提起樹脂往機車座下引擎部位倒下去，然後拿打火機點
    燃，火突然間點燃時，火勢很旺等語；若依其所述樹脂主要係倒在機車引擎，起
    火時火勢很旺，機車自不可能完全未然燒到，故其所述被告係將樹脂倒在機車引
    擎上之證言，尚難採信。綜上各情，本院認被告係將樹脂灑在地上，而點火使之
    燃燒，且車號ＲＩＡ–○六一號機車亦未起火燃燒；是公訴人所指被告此部分行
    為，尚不構成刑法第一百七十五條之放火燒毀住宅等以外之物罪。公訴人雖未引
    該部分所犯法條，惟起訴書既已載明上開犯罪事實，自為起訴效力所及；又依起
    訴書犯罪事實欄之記載，公訴人所指此部分與被告前揭有罪部分係同一行為之想
    像競合關係，故不另為無罪之諭知。再被告經合法傳喚，無正當理由不到庭，爰
    不待其陳述逕行判決，均併予敘明。
據上論斷，應依刑事訴訟法第三百六十九條第一項前段、第三百六十四條、第三百七
十一條、第二百九十九條第一項前段，刑法第一百七十三條第一項、第三項、第二十
六條前段、第三十八條第一項第二款，判決如主文。
本案經檢察官翟光軍到庭執行職務。
中      華      民      國      九十      年      二    月    二十七    日
                                    審判長法官  吳  鴻  章
                                          法官  張  健  河
                                          法官  林  德  盛
右正本證明與原本無異。
如不服本判決，應於送達後十日內，向本院提出上訴狀。其未敘述理由者，並應於提
出上訴狀後十日內向本院補提理由狀(須附繕本)。
                                        書記官  盧  夷  狄
中      華      民      國      九十      年      二    月    二十七    日
刑法第一百七十三條第一項、第三項：
放火燒燬現供人使用之住宅或現有所在之建築物、礦坑、火車、電車或其他供水陸、
空公眾運輸之舟、車、航空機者，處無期徒刑或七年以上有期徒刑。
第一項之未遂犯罰之。


司法院資訊處製作；財團法人民間司法改革基金會備份。
